臺灣高等法院高雄分院刑事判決　　　　 96年度上易字第170號
上　訴　人
即　被　告　甲○○
上　訴　人
即　被　告　丁○○
上列上訴人因妨害自由等案件，不服臺灣高雄地方法院94年度訴
字第2797號中華民國95年12月20日第一審判決（起訴案號：臺灣
高雄地方法院檢察署93年度偵字第21610 號），提起上訴，本院
判決如下：
     主  文
上訴駁回。
     事  實
一、丙○○因積欠甲○○、丁○○投資款及貨款債務未還，丙○○乃於民國92年10月7 日14時許，約甲○○至高雄市○○區
    ○○路與裕誠路口之「耕讀園茶藝館」（下稱耕讀園）商談
    債務處理問題，甲○○遂自行邀丁○○一同前往，嗣因商談
    結果未有結論，丙○○乃要求返回其所經營，位於高雄市○○區○○路1089號之「裕昌生活專賣店」（音譯）繼續處理
    債務。至上址該店後，因丙○○遲遲無法作出解決債務之決
    定，甲○○、丁○○與三名不詳姓名之成年男子即共同基於
    恐嚇、傷害及強制之犯意聯絡，由該三名男子在上址店內對
    丙○○恫稱：今天如果沒拿出新台幣（下同）100 萬元，要
    給你好看，不會放過你，要你死得很難看等語，致丙○○心
    生畏懼而打電話向其債務人黃文瑩、女婿鍾漢程及王秀美籌
    錢未果，其間，甲○○、丁○○及該三名男子見丙○○籌不
    到錢，乃心生不悅，由該三名男子對丙○○拳打腳踢，致使
    丙○○受有右腹協瘀傷（5.5 ×2.5cm） 、右胸部瘀傷（5
    ×2.5cm） 、胸腹部多處瘀傷（0.3 ×2cm ，2.5 ×0.3cm
    ，0. 5×0.5cm ，0.5 ×1cm ，2 ×0.5c m）、右上肢瘀傷
    （0.5 ×0.5cm ，2.5 ×2. 5cm）、右上肢擦傷（17×0.7c
    m） 、左上肢瘀傷（1 ×1c m，0.5 ×3cm） 、右手背瘀傷
    （1 ×1cm） 等傷害。至翌日（10月8 日）凌晨許，不知情
    之徐錦富請徐銘順以電話尋得一名代書，由該三名男子命令
    丙○○，無論代書寫什麼都要簽，並恫稱: 「今天若不拿1
    百萬元出來，要拿椅子將你打死」，致使丙○○心生畏懼而
    簽下將「裕昌生活專賣店」之賣場以新臺幣（下同）500 萬
    元折讓予甲○○之協議書，而以上開脅迫之方式使丙○○行
    無義務之事。嗣因丙○○之妻見其深夜未歸，打電話至該店
    得知此事，乃打電話報警，警方據報抵達並要求渠等至派出
    所商談，嗣由丙○○向檢察官提出告訴。
二、甲○○、丁○○、徐錦富（係丙○○之合夥人，與丙○○亦
    有債務糾紛）於92年10月27日15時27分許，又夥同二名不詳
    姓名之成年男子（其中一人為參與犯罪事實一之三名男子中
    一人），至高雄市○○區○○街87號丙○○之女乙○○經營
    之綠水香有限公司店面（下稱綠水香公司），當時該公司尚
    未開幕營業，店門口之電動鐵捲門呈上半部關閉狀態，乙○○、王秀美及鍾漢斌均在店內整理物品。甲○○、丁○○、
    徐錦富與上開二名男子共同基於侵入他人建築物及強制之犯
    意聯絡，未經乙○○之同意，先由該二名不詳姓名男子走近
    該店，王秀美於見到該二名男子接近時，發現其中一名男子
    係其先前在耕讀園所見到與丙○○同處之三名男子中之一人
    ，即叫乙○○按下設於櫃台之保全緊急按鈕，王秀美則按下
    電動鐵捲門開關，於鐵門往下關時，該二名男子即侵入上址
    店內，其中一人即對王秀美喝令稱：不准關門，將門打開等
    語，致王秀美心生畏懼而再按鈕將鐵門往上升，而以脅迫之
    方式使王秀美行此無義務之事；甲○○旋亦進入該店，並要
    求乙○○通知其父丙○○出面處理債務，丁○○先則站在門
    口，繼之在該店門裏門外走進走出，徐錦富則在店外觀望，
    直至同日15時35分許，二名警員據報到達該店門口處理，徐
    錦富亦進入店內，至同日16時8 分許，警方要求甲○○、徐
    錦富與乙○○等人前往派出所處理，其等始離開現場。
三、案經丙○○、乙○○訴請臺灣高雄地方法院檢察署檢察官偵
    查起訴。
    理  由
壹、證據能力部分：
一、按被告以外之人（含被害人、告訴人、證人、共同被告等）
    於審判外之言詞或書面陳述，係屬傳聞證據，原則上並無證
    據能力，刑事訴訟法第159 條第1 項定有明文。雖同法第15
    9 條之1 第2 項規定，被告以外之人於偵查中向檢察官所為
    之陳述，除顯有不可信之情況者外，得為證據，然證人依法
    應具結而未具結者，其證言不得作為證據，同法第158 條之
    3 亦有明文。經查：
（一）本件證人丙○○於92年10月9 日、93年6 月16日及證人乙○○於92年10月28日在偵查中所為陳述，並未依證人規定
      具結，依上開說明，其陳述不得作為證據。
（二）證人王秀美、鍾漢斌於93年6 月16日在偵查中所為陳述，
      因已依法具結，且無顯不可信之情況，應有證據能力。
二、又被告以外之人於檢察事務官、司法警察官或司法警察調查
    中所為之陳述，與審判中不符時，其先前之陳述具有較可信
    之特別情況，且為證明犯罪事實存否所必要者，得為證據。
    ，刑事訴訟法第159 條之2 亦有明文，是被告以外之人於警
    詢所陳內容，與審判中相符時，則警詢之陳述，即無證據能
    力。經查，證人丙○○、乙○○於警詢陳述之內容，與其在
    原審證述內容大致相符，依前揭說明，證人丙○○、乙○○
    之警詢陳述，應無證據能力。
三、其餘起訴書所引丙○○之驗傷診斷書、綠水香公司92年10月
    27日監視錄影帶光碟、檢察官勘驗筆錄等書面證據，屬被告
    以外之人於審判外之書面陳述，原無證據能力，惟經審判長
    提示並告以要旨後，被告及檢察官均知該書面陳述係審判外
    之書面證據，惟於本院言詞辯論終結前均未聲明異議，本院
    審酌上開證據作成過程並無不適當之情形，又對於被告涉案
    之事實具有相當之關聯性，依刑事訴訟法第159 條之5 第2
    項之規定具有證據能力。
貳、實體部分：
一、犯罪事實一部分：
　　訊據上訴人即被告甲○○、丁○○（下稱被告）均矢口否認
    有何恐嚇、傷害、強制罪之犯行，被告甲○○辯稱：當天是
    丙○○主動約伊去談債務，沒有恐嚇、傷害或強制之不法情
    事，協議書是丙○○願意簽的，警察到場時丙○○並未提及
    有何被害情事，伊不認識另三名不詳姓名男子，該三名不詳
    姓名男子所做的事情均與伊無關云云；被告丁○○辯稱：當
    天是要至耕讀園與丙○○會帳，不認識另三名不詳姓名男子
    ，並無不法情事，該三名不詳姓名男子所做的事情均與伊無
    關云云。經查：
（一）上開事實，業據證人丙○○於原審審理時具結證稱：在裕
      昌生活專賣店會議室時，丁○○提議今天要拿出100 萬元
      ，另外三人說如果沒有100 萬元，就要給我好看，不會放
      過我，要我死的很難看，要我想辦法籌錢，我打了3 通電
      話籌錢，分別是黃文瑩、鍾漢程和王秀美，第一通電話未
      籌到錢後，三名不詳姓名男子對我拳打腳踢，打我身體，
      傷勢如診斷證明書，丁○○亦在場，後來，代書與甲○○
      一起進來，甲○○說今天一定要簽股權讓渡，其中一名不
      詳姓名男子稱如果今天不簽要給我死的很難看，在此情況
      下，我才簽字，我太太在凌晨有打電話進來，問為什麼沒
      回去，我說丁○○強迫今日要100 萬元，後來警察來了二
      次，第二次我對警察說要到警察局去談，被告才一起前去
      等語（詳原審卷第139-163 頁）。證人黃文瑩於原審審理
      時亦具結證稱：我有欠我姐夫丙○○5 、60萬元，記得有
      人打電話說我姐夫丙○○要我下去，但不知道對方是誰，
      日期忘了等語（詳原審卷第161-16 3頁），證人徐銘順於
      原審審理時證稱：代書是我父親要我翻電話簿找來的，我
      只是帶他過來，他們自己跟代書談，我離開時，丙○○、
      甲○○、丁○○仍在會議室等語（詳原審卷第178-188 頁
      ）。證人高雄市政府警察局鼓山分局龍華派出所警員舒新
      民於原審審理時證稱：92年10月7 日淩晨2 點多，警網至
      裕誠路1089號現場將被告甲○○、丁○○等人帶到所內，
      他們表示有金錢糾紛，所以讓他們在所裡休息室討論等語
      （詳原審卷第202-209 頁）。證人王秀美於原審審理時證
      稱：當日（晚上）約8 點多，曾接獲丙○○調錢的電話等
      語（詳原審卷第217-218 頁）。觀之證人丙○○所述其與
      被告甲○○、丁○○商討解決債務期間，確有多次撥打電
      話對外籌錢情事，與證人黃文瑩、王秀美證述情節相符；
      證人丙○○所述案發時確有代書在場，亦與證人徐銘順證
      述有找代書之內容相符；證人丙○○所述，警察到場後，
      曾至警察局討論乙節，則與證人舒新民所陳內容一致，足
      認上開證人所為證詞應屬可採。
（二）被告甲○○自承：當天丙○○約伊商討債務之事，伊確曾
      告知丁○○，到公司後，有要求丙○○將公司之股權轉讓
      ，協議書是伊寫的草稿，要求丙○○簽，他也簽了，但伊
      後來覺得不妥，要求次日再談，故協議書當場撕毀了（詳
      93他1234卷第48-50 頁）。被告丁○○亦供承：伊是丙○○的債權人，丙○○積欠貨款約250 萬元左右，均未出面
      解決，至耕讀園後，丙○○表示要去店裡談，伊與丙○○
      及另外二名不詳姓名之人坐計程車前往，嗣於凌晨3 點多
      ，丙○○的太太帶警察去店裡等語（詳93他1234卷第4-6
      頁）。依被告甲○○、丁○○之供述，證人即告訴人丙○○僅與被告甲○○約妥至耕讀園談論債務之事，並未通知
      被告丁○○，惟被告甲○○自行通知被告丁○○，未久丁○○即與三名不詳姓名男子先後到達耕讀園，嗣於裕昌生
      活專賣店討論債務期間，丙○○遭三名不詳姓名之人恫嚇
      、傷害及強制簽協議書之目的，均係為使丙○○解決積欠
      甲○○之債務，並未及於其他債權人之債權，甚至在場之
      代書，亦係為解決甲○○之債權而來，足證該三名不詳姓
      名之男子係為被告甲○○處理債權而由被告丁○○帶同前
      往，被告甲○○、丁○○與該三名不詳姓名男子之間就傷
      害、恐嚇及強制罪間具有犯意之聯絡及行為之分擔，應堪
      認定。此外，復有驗傷診斷書、高雄市政府警察局鼓山局
      95年2 月27日高市警鼓分偵字第0950002779號函附之員警
      工件紀錄簿在卷可憑（詳92發查5417卷第7 頁、原審卷第
      99、101 頁），是被告二人確有告訴人指陳之傷害、恐嚇
      及強制犯行無誤。
（三）證人徐錦富雖證稱：沒有看到丙○○身上有傷，丙○○寫
      協議書時態度很平常等語（詳原審卷第155-163 頁）；證
      人甲○○證稱：被告丁○○與三名不詳姓名男子並無關係
      、沒注意三名男子有何舉動，亦未注意丙○○有無受傷，
      沒有人恐嚇丙○○要拿出100 萬元，是其自己提出來的等
      語（詳原審卷第246-265 頁）；證人丁○○證稱：沒有聽
      到有人對丙○○說不拿錢出來，不能回家，也未見到丙○○被打或受傷等語（詳原審卷第265-282 頁）。惟證人徐
      錦富自承「當日20時以後到場，至22時先行離開」等情，
      顯然案發時證人徐錦富並未全程在場，自無從依其所述為
      被告甲○○、丁○○有利之認定；證人甲○○、丁○○則
      因於本案中與三名不詳姓名男子係處於共犯地位，所為證
      詞，難免避重就輕，亦無足採。
（四）綜上所述，被告甲○○、丁○○所辯均屬卸責之詞，委無
      可採，就犯罪事實一之傷害、恐嚇及強制犯行，事證明確
      ，均堪認定。
二、犯罪事實二部分
　　訊據被告甲○○、丁○○均矢口否認有何強制王秀美開門及
    無故侵入他人建築物之犯行，被告甲○○辯稱：當天綠水香
    公司有對外營業，鐵門已打開，進入店內是要找丙○○，乙○○說不在，我們就走出店外云云；被告丁○○辯稱：當天
    伊未進入店內，僅在騎樓下等待，沒有起訴書所載犯行云云
    。經查：
（一）上開事實，業據證人乙○○於原審審理時具結證稱：當天
      綠水香公司在籌備中，未對外營業，我與王秀美在櫃台探
      頭看，覺得他們來者不善，趕緊要把鐵門拉下來，王秀美
      叫我按中興保全的安全鈴，後來她聽到一名不詳姓名男子
      大聲說不准關鐵門，又很害怕把門按上去，二名不詳姓名
      男子是說完之後才進入店裡，鐵門拉上去後，甲○○進入
      要求通知丙○○前來處理債務，丁○○跟在後面進入，徐
      錦富在保全人員來之後才進入等語（詳原審卷第283-290
      頁）。證人鍾漢斌於偵查中證稱：當日我在店內幫忙籌備
      之事，乙○○及王秀美皆在店內，鐵門半開，王秀美見黑
      色轎車停於店外，車上二人下車朝店內走來，即按鐵門遙
      控器，鐵門往下關，二名男子進來，其中一人很兇對王秀
      美稱不准關鐵門，把門打開，王秀美才依其指示開門，二
      名男子進入後，甲○○才進來，徐錦富則至警察來時才出
      現（詳93他1234卷第53－55頁）；於原審審理時證稱：當
      天是王秀美將鐵門拉下來，他們進來後，要求我們把鐵門
      打開，何人進入，因時間太久已不記得（詳原審卷第291-
      293 頁）。證人王秀美於偵查中亦證稱：當日我與乙○○
      、鍾漢斌在綠水香整理物品，鐵門半開，見一黑色車輛停
      於店外，第一位下車之男子伊不認識，第二位下車男子在
      耕讀園與丙○○曾同乘計程車，我覺得不對，即對乙○○
      說明，由乙○○按保全的緊急鈕，我按鐵門遙控器關門，
      該二名男子先進來，甲○○才進入，第二位下車男子喝令
      我不准關鐵門，把門打開，我依該男子指示開門，甲○○
      、丁○○就進來，10多分鐘後，徐錦富又進入等語（詳93
      他1234卷第53－55頁）；於原審審理時稱：當時店尚未開
      張，因看見陌生人，所以關門，後因進來的人有人喊不能
      關門，我因害怕，再把門打開，印象中進來的人有包括三
      位被告，至於進入的先後順序，因時間較久，可能忘了，
      他們有提到與乙○○的父親有債務糾紛等語（詳原審卷第
      312-324 頁）。上揭證人對於案發當日徐錦富及被告甲○○、丁○○與二名不詳姓名男子進入綠水香公司內之情形
      ，證述內容大致相符，自堪信為真實。
（二）證人甲○○於原審證稱：當天係因為徐銘順發覺乙○○在
      該處開店而通知伊，伊即駕車搭載徐錦富、徐銘順前往，
      希望透過乙○○能找到丙○○，到場時，丁○○已經先到
      等語（詳原審卷第330-334 頁）；證人徐錦富證稱：伊兒
      子徐銘順與丙○○合夥開店，嗣發覺伊女兒支票有遭丙○○擅自簽發情事，而丙○○避不見面，經徐銘順告知丙○○曾在綠水香公司出現，伊以電話通知丁○○，並搭乘甲○○之車輛前往等語（詳原審卷第312-338 頁）；證人丁○○證稱：先前丙○○與其有債務糾紛，一直在躲債，當
      日係徐錦富通知伊，發覺丙○○在該處開店，為了找丙○○，先與甲○○、徐錦富至裕昌會合，再前往綠水香公司
      ，伊自己開車等語（詳原審卷第340-344 頁）。是以當日
      除了徐錦富及被告甲○○、丁○○與徐銘順之外，並無他
      人知悉其等欲前往綠水香公司之事甚明。
（三）被告甲○○自承：案發當日伊與徐錦富、丁○○開車至綠
      水香公司，另有二、三名男子開車跟過去，那幾人中有一
      人進去，伊跟著進去，並有向乙○○告知要找丙○○，警
      方後來到場並請伊與徐錦富至派出所處理等語（詳93他12
      34卷第7-9 、48-50 頁）。被告丁○○自承：當日伊與甲○○、徐錦富到達綠水香公司，甲○○進入該店是為了找
      丙○○出面核對帳款，乙○○有報警等語（詳93他1234卷
      第4- 6、44- 47頁）。承上所述，被告甲○○、丁○○於
      案發當日均為渠等與丙○○債務之事到綠水香公司欲找丙○○出面處理，且並未通知其他人，故該二名不詳姓名男
      子如非經被告甲○○、丁○○之通知並帶同前往，何以知
      悉被告甲○○、丁○○之行止，且被告甲○○、丁○○到
      場後並與該二名男子先後進入綠水香公司，除被告甲○○
      進入綠水香公司探詢丙○○下落之外，該二名男子未見有
      處理債務之動作，僅在現場出出入入，顯見該二名男子與
      丙○○或乙○○並無債務關係，係被告甲○○、丁○○通
      知後前來無誤。
（四）又案發當日，該二名不詳姓名男子及被告甲○○、丁○○
      進入綠水香公司前，綠水香公司之店面鐵捲門確實呈上半
      部關閉狀態，該二名不詳姓名男子進入，此時鐵門即往下
      降，未久鐵門再往上升，被告甲○○隨後進入店內，被告
      丁○○其後亦在店外、店內走動，業經原審於準備程序中
      勘驗案發現場錄影畫面光碟內容無誤，有原審94年11月16
      日、95年1 月25日準備程序筆錄、錄影光碟畫面節錄照片
      （詳原審卷第48-63 、71-74 、88-93 頁）及檢察官勘驗
      筆錄（詳93偵21610 卷第35頁）在卷可佐。
（五）綜上所述，堪認綠水香公司於案發日確非處於營業狀態，
      而被告甲○○、丁○○與乙○○之父丙○○有投資款等糾
      紛，於案發當天又帶同二名不詳姓名男子到場，其中一名
      曾參與犯罪事實一之犯行，故而證人王秀美與乙○○均不
      欲其等進入，而將鐵門往下關閉，並按鈕通知保全人員，
      惟經二名不詳姓名男子擅自闖入，其中一人喝令王秀美開
      門，其後被告甲○○緊接進入，並要求乙○○通知其父丙○○出面，被告丁○○亦隨之在店內外走動，另徐錦富則
      在門外徘徊至警方到場始進入，足證徐錦富及被告甲○○
      、丁○○與該二名不詳男子是基於共同之目的而來，並於
      該二名男子前導進入及迫使店內人員開門後，被告甲○○
      、丁○○得以順利進入，是徐錦富及被告甲○○、丁○○
      與該二名不詳姓名之男子之間，確有以言詞脅迫方式迫使
      王秀美開啟鐵門及無故侵入乙○○承租之建築物之犯意聯
      絡及行為分擔，應堪認定。
（六）至證人甲○○雖證稱：伊與二名不詳姓名男子並無關係、
      沒有注意鐵門的上下等語（詳原審卷第330-335 頁）；證
      人徐錦富證稱：當天伊搭乘甲○○的車去綠水香公司，下
      車後即去買飲料，警察到場時伊才進入店內，除了甲○○
      、丁○○沒有看見他人等語（詳原審卷第335- 340頁）；
      證人丁○○證稱：伊沒有注意鐵門情形，到場時已見有二
      名男子，但不認識他們（詳原審卷第340-344 頁）。惟證
      人甲○○、丁○○、徐錦富所述內容顯與事實不符，且其
      等於本案與二名不詳姓名之男子之間具共犯身分，為免不
      利於己，所為證詞，難免避重就輕，顯無足採。
（七）從而，被告甲○○、丁○○就犯罪事實二之強制、無故侵
      入他人建築物犯行，事證明確，均堪認定。
三、按刑法第304 條之強暴、脅迫，祇以所用之強脅手段足以妨
    害他人行使權利為已足，並非以被害人之自由完全受其壓制
    為必要。（1） 就犯罪事實一部分，被告甲○○、丁○○均
    係犯刑法第304 條第1 項之強制罪、同法第305 條之恐嚇危
    害安全罪及同法第277 條第1 項之傷害罪。被告甲○○、丁○○與三名不詳姓名之男子有犯意之聯絡及行為之分擔，均
    為共同正犯。被告二人於裕昌生活專賣店討論債務期間，先
    後恫嚇丙○○稱；「沒有處理金錢，就不讓你回家」、「如
    果今天不簽協議書要給你死的很難看」等語，各行為之獨立
    性極為薄弱，所侵害之法益相同，依一般社會觀念，在時間
    差距上，難以強為分開，在刑法評價上，以視為數個舉動之
    接續施，合為之一行為評價，較為合理，故應屬恐嚇之接續
    犯。被告甲○○、丁○○所犯上開3 罪間具有方法與目的之
    牽連犯關係，應依修正前刑法第55條牽連犯之規定從一重之
    傷害罪處斷。（2） 就犯罪事實二部分，被告甲○○、丁○○均犯刑法第304 條第1 項之強制罪、同法第306 條第1 項
    之無故侵入建築物罪。被告甲○○、丁○○與徐錦富及二名
    不詳姓名之男子有犯意之聯絡及行為之分擔，均為共同正犯
    。被告甲○○、丁○○所犯上開2 罪間具有方法與目的之牽
    連犯關係，應依修正前刑法第55條牽連犯之規定從一重之強
    制罪處斷。（3） 被告甲○○、丁○○就犯罪事實一部分犯
    行與犯罪事實二部分犯行，犯意各別，行為亦殊，應分論併
    罰。（4） 查被告甲○○、丁○○行為後，94年2 月2 日修
    正公布之刑法，自95年7 月1 日施行，修正後之刑法刪除第
    55條關於牽連犯之規定。本件被告甲○○、丁○○就犯罪事
    實一部分所犯上開恐嚇、傷害及強制等3 罪，就犯罪事實二
    部分所犯上開強制及無故侵入他人建築物等2 罪，各具有牽
    連犯之關係，依修正前即行為時之規定，應分別從一重之傷
    害罪及強制處斷；依修正後之刑法既已刪除牽連犯之規定，
    則所犯上述各罪應依數罪併罰之規定分論併罰。比較新舊法
    之規定，修正後之規定並非較有利於被告，依刑法第2 條第
    1 項之規定，應適用行為時之法律，即適用修正前刑法第55
    條牽連犯之規定，附此敘明。
四、公訴意旨另以：92年10月7 日14時許，告訴人丙○○邀約被
    告甲○○至高雄市○○區○○路與裕誠路口「耕讀園茶藝館
    」商談債務處理問題，甲○○遂邀被告丁○○一同前往，二
    人並基於妨害自由之犯意聯絡，於當日14時許，丙○○及甲○○先行抵達在該茶藝館商談後，再於同日14時30分許，由
    丁○○夥同三名不詳姓名年籍之成年男子到達，載丙○○前
    往之職員王秀美先行離去，丁○○當場要求丙○○拿出100
    萬元，同時與丁○○一同前往之三名男子中之一人向丙○○
    恫稱：「今天如果不還錢，就不讓你離開; 十分鐘後還錢，
    如果不還錢，你就試試看」等語，致使丙○○心生畏懼，再
    於同日15時許，由該三名男子將丙○○押上計程車前往高雄
    市○○區○○路1089號丙○○經營之裕昌生活專賣店會議室
    內，甲○○與丁○○則自行開車前往該店，在該店內，甲○○、丁○○與上開三名不詳姓名之男子，對丙○○為犯罪事
    實一所載之犯行。迄至次日（8 日）凌晨，因丙○○之妻見
    其深夜未歸，打電話至該店得知丁○○帶人向丙○○討債，
    乃打電話報警，警方於當日凌晨3 時30分據報抵達，要求渠
    等至派出所商談，丙○○始得以脫身，總計遭丁○○、甲○○及上開三名不詳姓名男子人剝奪行動自由約12時30分。因
    認被告二人另涉犯刑法第305 條之恐嚇危害安全罪及同法第
    302 條第1 項之剝奪他人行動自由罪嫌云云。惟查：
（一）按犯罪事實應依證據認定之，無證據不得認定犯罪事實；
      又不能證明被告犯罪者，應諭知無罪之判決，刑事訴訟法
      第154 條第2 項、第301 條第1 項分別定有明文。且認定
      不利於被告之事實須依積極證據，苟積極證據不足為不利
      於被告事實之認定時，即應為有利於被告之認定，更不必
      有何有利之證據，最高法院30年上字第816 判例可資參照
      。而告訴人之指訴，本以使被告受刑事訴追或處罰為目的
      ，故其陳述是否與事實相符，自應調查其他證據，以資審
      認，苟其所為攻擊之詞，尚有瑕疵，則在此瑕疵未予究明
      以前，即不能遽採為斷罪之基礎，亦有最高法院69年臺上
      字第1531號判例意旨可資參照。
（二）被告甲○○、丁○○堅詞否認有上揭公訴意旨所指之恐嚇
      及剝奪他人行動自由之犯行。證人丙○○固證稱：丁○○
      說如果今天沒給他100 萬元今天就沒完沒了，另外三名男
      子說如果今天沒拿到100 萬元絕對不讓我回去，後來因我
      回答沒有辦法還錢，丁○○與三名男子即在我後面包圍，
      甲○○在旁邊，押著我，並叫計程車押我回到裕昌生活專
      賣店會議室要我想辦法籌錢，因我籌不到錢，他們不讓我
      走，一直到凌晨警察到場等語（詳原審卷第139-163 頁）
      。惟證人王秀美偵查中證稱：在耕讀園時，丁○○與三名
      男子皆沒有講話，伊離開後再返回，有見到丙○○與二名
      男子一起出來，二名男子各站在丙○○左右，至於丁○○
      與另一名男子如何離開我不清楚（詳93他1234卷第52- 55
      頁）；原審審理時亦證稱：在耕讀園至少半小時，伊與丙○○坐同一桌，沒有看到他們吵架等語（詳原審卷第213
      頁）；證人徐銘順則證稱：當天是丙○○走前面，甲○○
      、丁○○跟在後面，丙○○跟我打招呼，說他們要談公司
      的事情，他們要到會議室談，陸續有人進出，我約當晚10
      點以後離開，期間我有買便當給他吃，警察也有來問是否
      有人被挾持、被打，丙○○說沒有，因為我父親徐錦富有
      參與公司投資，而丙○○先前提到要將股權轉給甲○○，
      所以我通知父親到場等語（詳原審卷第178-188 頁）。依
      證人王秀美所述，被告甲○○、丁○○及三名不詳姓名男
      子於耕讀園並未對丙○○有何剝奪行動自由及恐嚇情事，
      而依證人徐銘順所述，丙○○於裕昌生活專賣店所處期間
      亦未有行動自由受限制之情形，是上揭犯罪事實，僅有證
      人即告訴人丙○○之證詞可憑，是其指證是否真實，顯有
      待究明，自無從僅憑其指訴認定被告有上揭恐嚇及妨害自
      由之犯行。
（三）據上，此部分尚乏積極證據認定被告甲○○、丁○○有公
      訴人所指之恐嚇及剝奪他人行動自由犯行，本諸無罪推定
      原則，此部分原應為被告甲○○、丁○○無罪之諭知。惟
      公訴人認此部分犯行與上開論罪科刑部分（犯罪事實一）
      ，具有牽連犯之裁判上一罪關係，故爰不另為無罪之諭知
      。
五、原審認被告甲○○、丁○○罪證明確，因而適用刑法第2 條
    第1 項前段、第28條、第277 條第1 項、第304 條第1 項、
    第305 條、第306 條第1 項、修正前刑法第55條，修正前刑
    法第41條第1 項前段，罰金罰鍰提高標準條例第1 條前段、
    修正前同條例第2 條規定，並審酌被告甲○○、丁○○因債
    務關係即對告訴人丙○○之身體、生命加以恐嚇、傷害，並
    使丙○○簽下協議書，又被告甲○○、丁○○無故侵入乙○○之建築物，並使告訴人王秀美行無義務之事，顯欠缺尊重
    他人身體自由及居住安寧權利之觀念，所為實不足取，惟考
    量被告犯罪之動機係因告訴人丙○○積欠債務，避不見面所
    致，且前均未有犯罪前科，素行尚稱良好，惟犯罪後並未坦
    承犯行等一切情狀，就被告甲○○傷害罪，量處有期徒刑4
    月，強制罪，量處拘役50日；就丁○○傷害罪，量處有期徒
    刑4 月，強制罪，量處拘役40日，並均諭知如易科罰金，以
    銀元300 元即新台幣900 元折算1 日。其認事用法，核無不
    合，量刑亦屬允當。被告甲○○、丁○○上訴意旨均否認犯
    罪，指摘原判決不當，均無理由，應予駁回。
六、被告2 人行為時之刑法第41條第1 項前段規定：「犯最重本
    刑為5 年以下有期徒刑以下之刑之罪，而受6 個月以下有期
    徒刑或拘役之宣告，因身體、教育、職業、家庭之關係或其
    他正當事由，執行顯有困難者，得以1 元以上3 元以下折算
    一日，易科罰金。」，又被告2 人行為時之易科罰金折算標
    準，修正前罰金罰鍰提高標準條例第2 條前段（現已刪除）
    規定，就其原定數額提高為100 倍折算1 日，則被告2 人行
    為時之易科罰金折算標準，應以銀元300 元折算1 日，經折
    算為新臺幣後，應以新臺幣900 元折算為1 日。惟95年7 月
    1 日修正公布施行之刑法第41條第1 項前段則規定：「犯最
    重本刑為5 年以下有期徒刑以下之刑之罪，而受6 個月以下
    有期徒刑或拘役之宣告者，得以新臺幣1000元、2000元或30
    00元折算1 日，易科罰金。」比較修正前後之易科罰金折算
    標準，以95年7 月1 日修正公布施行前之規定，較有利於受
    刑人，則應依刑法第2 條第1 項前段，適用修正前刑法第41
    條第1 項前段規定，定其折算標準，併此敘明。
據上論斷，應依刑事訴訟法第368條，判決如主文。
本案經檢察官林應華到庭執行職務。
中　　華　　民　　國　　96　　年　　4 　　月　　11　　日
                  刑事第五庭    審判長法  官  曾永宗
                                      法  官  王伯文
                                      法  官  陳  箐
以上正本證明與原本無異。
本判決不得上訴。
中　　華　　民　　國　　96　　年　　4 　　月　　11　　日
　　　　　　　　　　　　　　　　　　　書記官  魏文常
附錄本判決論罪科刑法條：
中華民國刑法第277條
（普通傷害罪）傷害人之身體或健康者，處3 年以下有期徒刑、
拘役或1 千元以下罰金。
犯前項之罪因而致人於死者，處無期徒刑或7 年以上有期徒刑；
致重傷者，處3 年以上10年以下有期徒刑。
中華民國刑法第304條
（強制罪）以強暴、脅迫使人行無義務之事或妨害人行使權利者
，處3 年以下有期徒刑、拘役或3 百元以下罰金。
前項之未遂犯罰之。
中華民國刑法第305條
（恐嚇危害安全罪）以加害生命、身體、自由、名譽、財產之事
，恐嚇他人致生危害於安全者，處2 年以下有期徒刑、拘役或3
百元以下罰金。
中華民國刑法第306條
（侵入住居罪）無故侵入他人住宅、建築物或附連圍繞之土地或
船艦者，處1 年以下有期徒刑、拘役或3 百元以下罰金。
無故隱匿其內，或受退去之要求而仍留滯者，亦同。
